【裁判字號】    95,台上,898
【裁判日期】    950223
【裁判案由】    偽造文書等罪
【裁判全文】
最高法院刑事判決              九十五年度台上字第八九八號
    上  訴  人  台灣高等法院台南分院檢察署檢察官
    被      告  甲○○
                        2段7.
                乙○○
                        0號
    共      同
    選任辯護人  陳中堅律師
上列上訴人因被告等偽造文書等罪案件，不服台灣高等法院台南
分院中華民國九十二年六月十二日第二審判決（九十二年度上訴
字第三七０號，起訴案號：台灣雲林地方法院檢察署九十一年度
偵字第五八七號），提起上訴，本院判決如下：
    主  文
上訴駁回。
    理  由
按刑事訴訟法第三百七十七條規定：上訴於第三審法院，非以判
決違背法令為理由不得為之；是提起第三審上訴，應以原判決違
背法令為理由，係屬法定要件。如果上訴理由狀並未依據卷內訴
訟資料具體指摘原判決不適用何種法則或如何適用不當，或所指
摘原判決違法情事，顯與法律規定得為第三審上訴理由之違法情
形不相適合時，均應認其上訴為違背法律上之程式，予以駁回。
本件檢察官之上訴意旨略稱：(一)、系爭界樁之設置應屬經濟部水
利處第四河川局（下稱第四河川局）權限，承包本件緊急疏濬、
河道整理及土石標售計畫工程之業者即被告甲○○、乙○○僅係
行政助手，原審未詳為調查、審酌，逕認甲○○及乙○○有設樁
權限，顯有適用法則不當之違法。(二)、依卷附雲林縣警察局斗六
分局林內分駐所員警所具報告書及所拍照片八張，顯示被告等僱
用在現場作業之挖土機有八具之多，案發當日見警方蒐證，該等
挖土機即往一致方向狂奔駛回原作業區，足證被告等顯有指示該
等挖土機司機破壞系爭界樁，進而越界盜採砂石之情，證人林銘
輝等有利被告等之證詞，顯與常理不合，原審對卷存證據未說明
不予調查審酌之理由，亦有理由不備之違法等語。惟查犯罪事實
之認定，應憑證據，如未能發現相當證據，或證據不足以證明被
告犯罪時，自不能以推測或擬制之方法，以為裁判之基礎。而證
據之取捨與證據之證明力如何，均屬事實審法院得自由裁量、判
斷之職權；茍其此項裁量、判斷，並不悖乎通常一般人日常生活
經驗之定則或論理法則，又於判決內論敘其何以作此判斷之心證
理由者，即不得任意指摘其為違法，而據為提起第三審上訴之合
法理由。原判決以公訴意旨略以：被告甲○○及乙○○標得第四
河川局清水溪中二高橋上下游段緊急疏濬、河道整理及土石標售
計劃工程後，共同意圖為自己不法之所有，於開始採取作業後，
將原以水泥固定表示採取範圍之界樁八支中之六支毀損、移動重
立，使人誤信其開採範圍，致開採面積至少多出一百十三立方公
尺，竊取該範圍內砂石約三百四十六立方公尺，因認被告二人共
犯刑法第二百十六條第二百十一條行使偽造公文書及同法第三百
二十條第一項竊盜罪嫌。惟原判決依憑證人林銘輝、莊廣年、李
宏國及吳錫惠於警詢或第一審法院審理時之證述，暨系爭工程契
約書、補充說明書、會勘紀錄、經濟部水利處民國九十一年三月
十二日函文及現場抽測資料、雲林縣斗六地政事務所九十二年四
月三十日斗地四字第○九二○○○三六五二號函文、林銘輝提出
之驗收紀錄報告等證據，被告等有設立系爭界樁權限，檢察官會
勘現場時，未完全會勘完畢，亦未發現系爭界樁遭移動毀損之情
事，轉折點二百五十米之混凝土界樁，係因檢察官會勘時要求挖
土機挖起而毀損，現場二部挖土機位置均在疏濬區域內，縱現場
部分照片顯示界樁是以鐵管豎立於土堆中，內置長條竹木，或單
純以長條竹木豎立於土堆石塊中，而有徒手即可拔起情事，但尚
難單憑該等間接事實，而推論該等界樁曾有移動或毀損事實。又
水利主管機關為配合疏濬或河道整治而依水利法規辦理之土石採
取，並不受土石採取規則及其附件所示之界樁標準圖限制，應依
標售契約及施工補充說明書之規定辦理。又本件工程乃主管機關
第四河川局為緊急疏濬、河道整治之目的而辦理土石之採取與標
售，並非所謂土石採取申請案，並無應依界樁標準圖以混凝土豎
立界樁之限制，縱豎立之界樁未全然符合界樁標準圖之規範，依
相關法規或契約約定均無違反，自不能以現場界樁未符合界樁標
準圖之規定，遽予推定被告等有移動或毀損系爭界樁之行為。公
訴人既未舉證證明被告等有移動、毀損系爭界樁之行為，則界樁
設立權究屬何人，即與行使偽造公文書犯行之認定無涉。再本件
契約設計圖面積為六七、四○○平方公尺，雲林縣斗六地政事務
所於九十一年四月十日依現況測得之面積為六七、五一三平方公
尺，固較設計圖面積多出一百十三平方公尺，惟如林銘輝所述，
土石採取過程難免有坍陷情形，且仍於契約所約定容許之誤差五
百五十平方公尺範圍內，乙○○負責之「炬維土木包工業」之施
作，既合於契約約定，自不得以上述面積六七、五一三平方公尺
為準，推算被告等越界開採砂石。況本件疏濬、標售砂石工程業
於九十一年十一月二十七日，由第四河川局驗收合格完畢，為林
銘輝證述屬實，並有其提出之驗收紀錄報告在卷可參，顯見被告
二人並無不法所有之意圖進而竊取砂石之行為。此外，復查無其
他積極證據足資證明被告等有行使偽造公文書及竊盜犯行，因認
不能證明被告等犯罪，乃維持第一審諭知被告等均無罪之判決，
駁回檢察官在第二審之上訴，已就案內所有證據，本於調查所得
心證，而為綜合判斷、取捨，說明不能證明被告等犯罪之理由；
經核與卷內證據資料相符，核屬事實審法院採證認事職權之適法
行使，其所為論斷，亦無違經驗法則及論理法則；從形式上觀察
，原判決並無違背法令情形，上訴意旨所指各情，原判決已於理
由五、六逐一說明不足憑為被告等有罪之認定理由，上訴意旨復
未依據卷內訴訟資料，具體指明有何足資證明被告等犯罪之積極
證據而原審卻未予調查審酌，僅就原審採證認事及對於證據證明
力之判斷等職權之適法行使，暨原判決理由內已明白論斷之事項
，單純為事實上之爭執而任意指摘為違背法令，核與法律規定得
為第三審上訴理由之違法情形，不相適合。其行使偽造公文書部
分之上訴違背法律上之程式，應予駁回。又裁判上一罪案件之一
部分，得提起第三審上訴者，其不得上訴第三審部分，依審判不
可分原則，第三審法院亦應併予審判，但以得上訴部分其上訴合
法為前提。本件得上訴之行使偽造公文書部分，其上訴為不合法
，本院由程序上予以駁回，對於被訴牽連犯竊盜部分，自無從適
用審判不可分原則，併為實體上審判，此部分既屬刑事訴訟法第
三百七十六條第二款之案件，為不得上訴第三審之案件，其上訴
不合法，應併予駁回。
據上論結，應依刑事訴訟法第三百九十五條前段，判決如主文。
中    華    民    國  九十五  年    二    月  二十三  日
                      最高法院刑事第十二庭
                          審判長法官  林  永  茂
                                法官  洪  文  章
                                法官  蘇  振  堂
                                法官  蕭  仰  歸
                                法官  呂  永  福
      本件正本證明與原本無異
                                      書  記  官
中    華    民    國  九十五  年    三    月    二    日
                                                      V


司法院資訊處製作；財團法人民間司法改革基金會備份。
